【裁判字號】    95,國再微,2
【裁判日期】    950831
【裁判案由】    國家賠償
【裁判全文】
臺灣高雄地方法院民事判決             95年度國再微字第2號
再審  原告  乙○○
訴訟代理人  甲○○
再審  被告  臺灣高雄地方法院
法定代理人  楊隆順
上列當事人間請求國家賠償事件，再審原告對於中華民國95年4
月7 日本院95年度國再微字第1 號確定判決，提起再審之訴，本
院判決如下：
    主  文
再審之訴駁回。
訴訟費用由再審原告負擔。
    理  由
一、再審原告起訴主張：兩造前因請求國家賠償事件而涉訟，經
    本院民國94年度雄國小字第1 號（下稱系爭國賠案件）受理
    在案，該案於94年2 月24日庭期（下稱系爭庭期）行言詞辯
    論程序，此有言詞辯論庭期通知書1 紙可參，而該案被告即
    本院於相當時期受合法通知，未於言詞辯論期日到場，亦未
    提出準備書狀爭執，依民事訴訟法第280 條第3 項前段、第
    1 項前段之規定，視同自認，即應認該案原告即再審原告之
    主張為真實而判決再審原告勝訴，乃上開判決竟以再審原告
    之訴在法律上顯無理由而逕予判決駁回，嗣經再審原告數度
    提起上訴、再審後，由本院95年度國再微字第1 號（下稱原
    判決）受理在案。詎原判決明知系爭庭期係行言詞辯論程序
    ，竟仍曲解為行調查程序，而未適用前揭規定判決再審原告
    勝訴，顯然適用法規有錯誤。又系爭國賠案件之被告為本院
    ，本院法官自應依法迴避而指定由其他法院管轄，而該案與
    民事訴訟法第23條第1 項第1 款所規定「由其審判恐影響公
    安或難期公平」之要件是否相符，應屬事實問題，即與是否
    在法律上顯無理由者不同，乃本院歷次判決均以法律上顯無
    理由而駁回再審原告之訴，即有違誤，詎原判決未予廢棄改
    判，亦屬適用法規顯有錯誤，爰依民事訴訟法第496 條第1
    項第1 款之規定，求為判決：(一)原判決廢棄。(二)再審被告應
    依國家賠償法將90年度重訴字第第1125號返還代墊款事件回
    復原狀，並給付再審原告新臺幣1 元象徵性賠償金。
二、按再審之訴顯無再審理由者，得不經言詞辯論，以判決駁回
    之，民事訴訟法第502 條第2 項定有明文。又所謂再審之訴
    顯無再審理由，係指依再審原告所主張之再審理由，不經調
    查即可認定，在法律上顯無理由而不能獲得勝訴之判決者而
    言（最高法院88年度臺上字第634 號判決意旨參照）。另按
    審判長開閉及指揮言詞辯論，並宣示法院之裁判，民事訴訟
    法第198 條第1 項定有明文。經查，系爭國賠案件之審判長
    於94年1 月21日批示審理單記載：「本件定於本年2 月24日
    上午9 時55分調查」、「通知原告」等語，此有該審理單1
    紙在卷可稽（見該案卷第22頁），足徵該審判長係指定於94
    年2 月24日行調查程序，且並未通知被告到場。參以94年2
    月24日筆錄亦記載：「調查筆錄」、「在臺灣高雄地方法院
    高雄簡易庭第三法庭公開調查」、「本日調查進行要領及記
    載明確事項如左」等語，益徵系爭庭期係行調查程序無訛。
    至本院簡易庭通知書固記載：「種類日期：言詞辯論」，惟
    其備註欄則記載：「本件適用小額訴訟程序。【調查】」等
    語，且本院送達證書之送達文書欄記載：「中華民國九十四
    年二月二十四日上午九時五十五分調查通知書一件。本件適
    用小額訴訟程序。【調查】」，此有該通知書及送達證書各
    1 紙可參（見該案卷第39、23頁），足見上開「言詞辯論」
    之記載僅為誤載，而審理案件期日是否應行言詞辯論，依上
    揭規定原屬審判長之職權，系爭國賠案件既經審判長指定於
    上述日期行調查程序，且於該日踐行之，自不因負責送達訴
    訟文書之書記官誤載為「言詞辯論」而更易上開期日之訴訟
    程序，如此自不影響系爭庭期行調查程序之性質。是以，原
    判決認定系爭庭期係行調查程序，而無民事訴訟法第280 條
    第3 項前段、第1 項前段之適用餘地，自屬有據。再者，系
    爭庭期並未通知被告到場，亦與民事訴訟法第280 條第3 項
    所規定之要件不符，自無從視同被告已自認。則揆諸上開說
    明，再審原告主張系爭國賠案件應依上開規定判決再審原告
    勝訴，乃原判決未予廢棄改判，即屬適用法規顯有錯誤等語
    ，應非可採，且無需經調查即可認定，在法律上顯無理由。
三、次按再審之訴，法院認無再審理由，判決駁回後，不得以同
    一事由，對於原確定判決或駁回再審之訴之確定判決，更行
    提起再審之訴，民事訴訟法第498 條之1 定有明文。經查，
    再審原告主張系爭國賠案件應指定由其他法院管轄一節，業
    據原判決認定為無再審理由而判決駁回在案，此有原判決正
    本1 份在卷可稽（見該判決書第2 頁），則揆諸前揭規定，
    再審原告以同一事由對原判決提起再審之訴，自非合法，併
    此敘明。
四、據上論結，本件再審原告之訴為顯無理由，爰不經言詞辯論
    ，逕依民事訴訟法第502 條第2 項、第78條，判決如主文。
中    華    民    國    95    年    8     月    31    日
                  民事第六庭  審判長法  官  謝靜雯
                                    法  官  高增泓
                                    法  官  鄭詠仁
正本係照原本作成。
本判決不得上訴。
中    華    民    國    95    年    8     月    31    日
                                    書記官  王雪招


司法院資訊處製作；財團法人民間司法改革基金會備份。
